# 陈版及各位老大，关于股权收益权转让的会计确认及披露问题

提问人：ysmaya 时间：2011-12-19 22:09:42
陈老师及各位老师： 某上市于 2010 年 3 月发布公告，披露该公司与一信托公司签订股权收益买卖合同，将该公司持有子公司的股权收益权出售给信托公司，合同期限 36 个月，承诺到期或者提前回购。目的为融资，不改变对子公司的控制权。 对该合同我有两点求各位老大指点： 一是，该合同将持有的子公司股权收益权转让，股权收益权指的是什么？是股息、红利、标的股权的变现 所得（如公告中所称）？如果不进行分红和股权转让，子公司产生的净利润是否构成股权收益权的标的范围？ 二是，在该合同存续未回购股权收益权期间，子公司应作何会计处理？属于融资性质负债？股东权益的不完整如何进行披露？ 对母公司报表有何影响？是否还可以按原持股口径进行合并？ 先谢了！

回答人：chenyiwei
回复 ysmaya 的帖子
没有接触过这方面的实际案例。具体条款是怎样的？受让方在享受收益权期间的收益来源如何？是否固定？是否可享有保底收益？在你说的第二个案例中，该子公司仍由母公司持有大多数表决权，其股利政策由母公司决定，在此情况下如何防止出现母公司操纵子公司不分红等侵害收益权持有人权益的情况出现？
要详细看一下收益权信托合同才能有定论。但是“目的为融资，不改变对子公司的控制权”的情况，我怀疑是否通过合同条款的设计，变相保证信托受益人可以取得固定收益。如果是固定收益，则母公司合并报表层面应把支付给信托受益人的回报确认为利息支出。如果确保固定收益的责任在母公司而不在子公司，则该项信托安排不应影响子公司自身的帐务处理。

提问人：ysmaya 时间：2011-12-20 15:36:17
回复 chenyiwei 的帖子
谢谢陈老师，合同是规定溢价回购，也就是，信托是有固定收益的。在这种情况下，合同是否可将信托对利润的要求权排除在外？如果排除，我们即可判断为是融资事项，这样理解对吗？

回答人：chenyiwei
如果信托可获得固定收益，则在母公司的合并报表层面，应把融入的信托资金确认为负债，支付的固定回报作为利息支出，同时该子公司仍然是母公司的全资子公司，无少数股权。该交易经济实质是以受益权质押取得的借款。